【裁判字號】    97,簡上,334
【裁判日期】    980603
【裁判案由】    損害賠償
【裁判全文】
臺灣臺北地方法院民事判決             97年度簡上字第334號
上  訴  人  歐世帝股份有限公司
法定代理人  戊○○
被 上訴 人  常邦有限公司
法定代理人  甲○○
訴訟代理人  乙○○
            丁○○
            丙○○
上列當事人間請求損害賠償事件，上訴人對於中華民國97年4 月
15日本院臺北簡易庭96年度北簡字第41691 號第一審判決提起上
訴，本院於98年5 月20日言詞辯論終結，判決如下：
    主      文
上訴駁回。
第二審訴訟費用由上訴人負擔。
    事實及理由
甲、程序部分：
    按訴狀送達後，原告不得將原訴變更或追加，但擴張或減縮
    應受判決事項之聲明者，不在此限。又第二審為訴之變更或
    追加，非經他造同意，不得為之。但第255 條第1 項第2 款
    至第6 款情形，不在此限。並為簡易訴訟程序所準用，此觀
    民事訴訟法第255 條第1 項第3 款、第436 條之1 第3 項、
    第446 條第1 項規定即明。查：上訴人於原審起訴時原請求
    被上訴人給付新臺幣（下同）47萬3,131 元本息，嗣於本院
    審理時減縮請求被上訴人應給付47萬160 元本息（見本院卷
    第224 頁），核其所為請求金額之減少，應屬聲明之減縮，
    揆諸上開法條所示，並無不合，應予准許。
乙、實體部分：
一、上訴人起訴主張：伊於民國95年7 月12日，向被上訴人訂購
    布疋1 批外銷出口至日本，布匹編號為DJ89088 、89475 、
    89477 ，數量各為198.8 公斤、474.5 公斤、331.8 公斤，
    價金含稅共55萬872 元，該批布疋於95年9 月14日送抵日本
    ，嗣因日本客戶西村株式會社反應上開布疋有破洞、斷紗及
    跳紗等瑕疵，無法使用，伊旋於95年11月間告知被上訴人其
    出售之布疋有上開瑕疵，並要求被上訴人注意改進；復於96
    年1 月16日以6 萬591 元價格向被上訴人訂購編號DJ8908 8
    ，數量108.88公斤之布疋，於96年2 月2 日送抵日本；又於
    96年2 月6 日以7 萬4348元向被上訴人訂購編號為DJ8908 8
    、數量為133.6 公斤之布疋，於96年3 月3 日送抵日本（以
    下合稱系爭布疋），惟系爭布疋仍有破洞、斷紗及跳紗等瑕
    疵，經日本客戶委請鑑定公司認定其中133.79公斤布疋均為
    C 級品，致系爭布疋全數不能使用，旋於96年5 月14日通知
    被上訴人系爭布疋有上開瑕疵，並於96年7 月26日通知被上
    訴人將全部900.35公斤布疋退貨、賠償，而為解除契約之意
    思表示，並請求被上訴人賠償損害共47萬3,131 元（嗣於本
    院減縮請求47萬106 元），為被上訴人所拒絕，爰依買賣關
    係物之瑕疵擔保規定請求如數賠償本息等語。
二、被上訴人則以：伊出售予上訴人之布疋於出貨前均經第三者
    新南華實業有限公司（下稱新南華公司）檢驗無誤，符合國
    際標準，才會出貨，若遇有瑕疵之布疋，亦以補碼方式補正
    數量，且上訴人亦曾至工廠看貨，對於系爭布疋出貨品質未
    曾表示異議，而上訴人提出日本客戶自行出具之檢查表，不
    能證明系爭布疋確有瑕疵；況上訴人所指之布疋瑕疵均屬可
    即時發現，卻遲至96年5 月14日始通知系爭布疋有瑕疵，已
    逾通常發現瑕疵時間，顯不合理；又伊所出售之布疋係未經
    染整加工之原胚布疋，是否在染整加工過程中遭到勾紗，或
    上訴人所指有瑕疵之布疋究係伊所出售，甚有疑義，系爭布
    疋於交貨前既無瑕疵存在，上訴人應不得請求賠償等語，資
    為抗辯。
三、原審為上訴人全部敗訴之判決，上訴人不服，提起上訴，併
    聲明：(一)原判決關於駁回上訴人後開第2 項之訴及訴訟費用
    部分廢棄。(二)上開廢棄部分，被上訴人應給付上訴人47萬
    160 元。被上訴人則答辯聲明：上訴駁回（其餘駁回部分經
    減縮上訴聲明，業已確定）。
四、兩造不爭執之事實：
  (一)上訴人於95年7 月12日、96年1 月16日、同年2 月15日向被
    上訴人購買布疋共1246.27 公斤，共成立3 份契約，總價各
    為41萬2284元、2 萬7242元、3 萬634 元，外銷出口至日本
    西村株式會社。
  (二)被上訴人於95年8 月31日、96年1 月16日、96年3 月1 日裝
    船出貨，系爭布疋陸續於95年9 月14日、96年2 月2 日、96
    年3 月3 日抵達日本。
  (三)上訴人於95年11月間發現系爭布疋有瑕疵，旋即通知被上訴
    人改善。
  (四)上訴人於96年5月14日通知被上訴人系爭布疋有瑕疵共133.7
    9公斤（592.4公尺），要求賠償13萬764元。
  (五)上訴人於96年7月26日要求退運布疋900.35公斤（含瑕疵布1
    33.79公斤），並請求被上訴人返還47萬3131元予上訴人。
    以上事實，為兩造所不爭執（見本院卷第147 、155 、158
    頁），且有訂貨單、統一發票、上訴人致被上訴人信函為證
    （見原審卷第32至33頁、第39至41頁、第51至53頁、第70、
    71、103、109、112頁），堪信為真正。
五、上訴人主張於95年7 月12日、96年1 月16日、96年2 月15日
    向被上訴人訂購系爭布疋出口至日本，惟系爭布疋有破洞、
    斷紗、跳紗等瑕疵共133.79公斤，致系爭布疋全數上訴人遭
    日本客戶退貨，受有損害，遂向被上訴人解除兩造間買賣契
    約，請求被上訴人返還價金云云，惟為被上訴人所否認，並
    以上揭情詞置辯，則本件爭點厥為：上訴人主張物之瑕疵擔
    保解除契約，請求返還價金有無理由？
六、法院之判斷：
  (一)按民事訴訟如係由原告主張權利者，應先由原告負舉證之責
    ，若原告先不能舉證，以證實自己主張之事實為真實，則被
    告就其抗辯事實即令不能舉證，或其所舉證據尚有疵累，亦
    應駁回原告之請求（參見最高法院17年上字第917 號判例）
    。又債務人固負有依債務本旨交付約定品質及無瑕疵物之義
    務，惟債權人於受領給付後，主張債務人給付不完全或有瑕
    疵為由，請求解除契約返還價金，關於給付不完全或有瑕疵
    之點，應轉由債權人負舉證責任。
  (二)查：本件系爭布疋陸續於95年9 月14日、96年2 月2 日、96
    年3 月3 日運抵日本，加計提貨所需時間7 天（見原審卷第
    123 頁），上訴人從事布疋進出口買賣業務，對於布料品質
    之良窳，應具有判斷經驗及專門知識，本可憑經驗及知識，
    以目視或自行測試方法檢測布疋是否符合要求，如有懷疑時
    ，即應送交專門機構鑑定，上訴人固於95年11月間通知被上
    訴人系爭95年7 月12日訂購之布疋有瑕疵，惟僅要求下批貨
    要注意，仍繼續使用該批布疋（見本院卷第23頁反面），為
    被上訴人自認屬實（見本院卷第57頁反面），應信為真，依
    民法第356 條第2 項規定，除依通常之檢查不能發現之瑕疵
    外，視為上訴人業已承認其所受領之物；又不能即知之瑕疵
    ，至日後發現者，應即通知出賣人，怠於為通知者，視為承
    認其受領之物，民法第356 條第3 項亦有規定。依上訴人提
    出日本「─株式會社」出具之製品檢查表（見原審卷第
    20至28頁、本院卷第32至40頁），檢查日期為95年9 月22日
    、10月3 日、12月1 日、12月5 日及96年2 月7 日、2 月19
    日，則上訴人至遲應於96年2 月底已知系爭布疋有破洞、斷
    紗、跳紗等瑕疵，竟遲至96年5 月14日始通知被上訴人（見
    原審卷第32 頁） ，已在其得知瑕疵近3 個月後，則上訴人
    既未在發見瑕疵後即為告知，依前開民法規定，視為承認受
    領系爭布疋。
  (三)上訴人主張被上訴人出售系爭布疋有破洞、斷紗及跳紗等瑕
    疵云云，無非係以西村株式會社西村晃次社長親寫信函及日
    本「─株式會社」出具之製品檢查表為憑（見原審卷第
    11 頁 、第20至28頁、第30、34、38、79頁，本院卷第32至
    38頁、第49頁、第138 至139 頁），惟被上訴人則否認上開
    ─株式會社出具之製品檢查表真正。經查：上訴人雖提
    出經臺北駐大阪經濟文化辦事處認證「─株式會社」之
    公司登記資料（見本院卷第29至31頁），然該資料僅能證明
    確有該公司存在，且該公司經營業務項目，僅包括紡織品之
    整理加工、各種纖維製品之染色、整理，女裝及服飾製品之
    企畫、製造及販售等相關業務（見本院卷第29頁），並非專
    業檢驗公司，該公司既非兩造約定之品檢公司，其出具之製
    品檢查表之公正性如何，亦無從知悉；況依上開製品檢查表
    內容觀之，不論係品名、品號（即品番）、契約號碼或規格
    等，均未有足以辨識該受檢物品即為本件系爭布疋之記載；
    上訴人雖主張標示西村株式會社送檢之R-7073A 、R7073B、
    R7073C編號，即分屬被上訴人所出貨之DJ89088 、DJ89477
    、DJ89475 布疋，然該編號對照純屬上訴人片面主張，並無
    其他證據足資佐證，上開製品檢驗報告之受檢物品究竟是否
    係本件系爭布疋，實非無疑。
  (四)遑論被上訴人出售之系爭布疋，於出貨前經均新南華公司驗
    布廠受有專業訓練之檢驗員負責檢驗，於檢驗過程中，如發
    現布疋有瑕疵，會記載瑕疵位置與名稱，並視瑕疵情節扣點
    ，如未達標準即會予以剔除並補碼補正，迨檢驗合格後，始
    會出貨等情，此有新南華公司出具之檢驗報告1 份可稽（見
    本院卷第72至89頁），並據證人即新南華公司檢驗員己○○
    到庭證述綦詳（見本院卷第145 至146 頁），而新南華公司
    係瑞商遠東公證股份有限公司台灣分公司輔導合格之驗布廠
    ，亦有輔導證書1 紙可按（見本院卷第69頁），是新南華公
    司既係受有專業訓練並經認證合格之驗布廠，其所出具之檢
    驗報告應具有相當之公信力。上訴人雖爭執其從未看過上開
    檢驗報告，惟不諱言：「我去時已驗好了，且已包裝，我沒
    有看到驗布過程」（見本院卷第146 頁），足見系爭布疋於
    出貨前確有委請新南華公司驗布廠進行檢驗程序，上訴人空
    言否認系爭布疋檢驗報告真正，主張系爭布疋有上開瑕疵存
    在云云，委無足採。
  (五)末按買受人對於出賣人交付之物有瑕疵，應由出賣人負瑕疵
    擔保責任者，固得依民法第359 條規定解除契約，惟民法第
    365 條第1 項規定：「買受人因物有瑕疵，而得解除契約或
    請求減少價金者，其解除權或請求權，於買受人依第三百五
    十六條規定為通知後六個月間不行使或自物之交付時起經過
    五年而消滅」。本件上訴人既未能證明系爭布疋有其所指之
    瑕疵，本不得解除契約，況上訴人於95年11月間告知被上訴
    人其於95年7 月12日訂單之布疋有瑕疵，卻遲至96年7 月26
    日始向被上訴人行使解除權，就95年7 月12日之該筆訂單而
    言，亦已逾上開6 個月期間，故上訴人主張被上訴人交付之
    系爭布疋有瑕疵而解除系爭3份契約云云，顯不合法。
七、綜上所述，本件上訴人主張系爭布疋有瑕疵云云，為不足採
    ，被上訴人抗辯系爭布疋於交付時並無瑕疵，應屬可信。從
    而，上訴人主張本於民法第365 條物之瑕疵擔保法律關係，
    解除系爭3 筆訂單之契約，請求被上訴人給付47萬160 元，
    為無理由，不應准許。原審為上訴人敗訴之判決，核無違誤
    。上訴意旨猶執前詞，指摘原判決不當，求予廢棄改判，為
    無理由，應予駁回。
八、本件為判決之基礎已臻明確，兩造其餘之攻擊或防禦方法及
    證據，經本院斟酌後，認為均不足以影響本判決之結果，亦
    與本案爭點無涉，自無逐一詳予論駁之必要，併此敘明。
九、據上論結，本件上訴為無理由，依民事訴訟法第436 條之1
    第3項、第449條第1項、第78條，判決如主文。
中    華    民    國    98    年    6     月     3    日
                 民事第五庭    審判長法  官  薛中興
                                     法  官  熊誦梅
                                     法  官  胡宏文
以上正本係照原本作成
本判決不得上訴
中    華    民    國    98    年    6     月    3     日
                                書記官  曾寶生


司法院資訊處製作；財團法人民間司法改革基金會備份。
